【裁判字號】    99,聲判,7
【裁判日期】    990223
【裁判案由】    聲請交付審判
【裁判全文】
臺灣高雄地方法院刑事裁定            99年度聲判字第7號
聲  請  人  丙○○
            丁○○
共同代理人  丁玉雯律師
被      告  乙○○
            甲○○
上列聲請人等因告訴被告等妨害自由案件，不服臺灣高等法院高
雄分院檢察署檢察長駁回再議處分（99年度上聲議字第86號），
聲請交付審判，本院裁定如下：
    主    文
聲請駁回。
    理    由
一、按告訴人不服上級法院檢察署檢察長或檢察總長認再議無理
    由而駁回之處分者，得於接受處分書後10日內委任律師提出
    理由狀，向該管第一審法院聲請交付審判；法院認交付審判
    之聲請不合法或無理由者，應駁回之，刑事訴訟法第258 條
    之1第1項、第258條之3第2項前段分別定有明文。
二、本件聲請人等即告訴人丙○○、丁○○（下稱聲請人等）以
    被告乙○○、甲○○涉犯妨害自由等罪嫌，向高雄市政府警
    察局三民第一分局提出告訴後，經移送臺灣高雄地方法院檢
    察署檢察官偵查，由檢察官以98年度偵字第6931號為不起訴
    處分。聲請人等不服，聲請再議，復經臺灣高等法院高雄分
    院檢察署檢察長於99年1 月8 日以99年度上聲議字第86號處
    分書認再議為無理由，而駁回再議。聲請人等於99年1 月12
    日收受上開再議駁回處分書，並於99年1 月18日委任律師為
    代理人向本院聲請交付審判等情，有上揭不起訴處分書、再
    議駁回處分書、送達證書、刑事聲請交付審判狀附卷可稽，
    是其本件聲請應屬合法，合先敘明。
三、聲請交付審判意旨略以：
  (一)聲請人丙○○雖曾向被告乙○○之姊即第三人王春借款新臺
    幣（下同）100 萬元，然聲請人等先後還款予王春共201 萬
    1200元，業已清償完畢。被告揚言要找「兄弟」幫忙，且持
    球棒作勢欲毆打聲請人等，逼迫聲請人丙○○與被告乙○○
    簽署償還協議書及開立本票，並由非債務人之聲請人丁○○
    為保證人，涉有刑法第305 條之恐嚇危害安全罪、第346 條
    第1 項之恐嚇取財罪嫌。原不起訴處分未細究王春之債權是
    否仍存在，逕認被告乙○○得繼續代王春追償，有所不當。
  (二)其次，聲請人之所以於97年12月14日20時30分許，在高雄市
    三民區○○○街67號被告2 人住處遭恐嚇後，會繼續遵循被
    告甲○○指示，再於同年12月16日19時30分許至被告住處，
    乃因恐懼「若抗拒不從，將危及家人安全」而不得已之行動
    ，不得以此反推聲請人等於97年12月14日未曾受被告2 人恐
    嚇，方願意再度前往被告住處。
  (三)再證人楊崇仁係於97年12月16日20時至21時間，方才至被告
    住處，並未全程在場親聞被告2 人與聲請人等互動情形，且
    其係繕打償還協議書之人，為免遭認為被告2 人恐嚇犯行之
    共犯，自有為虛偽陳述之可能，是其證言並不可採。
  (四)又聲請人等於97年12月14日，受被告2 人恐嚇後，當日即由
    聲請人等之女即證人賴鍵慧上網至內政部警政署全球資訊網
    報案。且聲請人等先後於97年12月23日、26日、31日，多次
    以聲請人等住處電話門號00-0000000，與移送機關偵查隊之
    門號00-0000000聯繫。顯見，聲請人等並非如原不起訴處分
    書所載，於遭受被告等恐嚇後未即刻求救而遲誤報案。
  (五)復就被告乙○○與聲請人丙○○於97年12月31日通話過程，
    雖語氣平和，然係與被告甲○○分扮白臉、黑臉，聲請人丙○○仍因被告甲○○口出惡言深感恐懼，且被告乙○○確有
    提及：「孩子」要過去等語，而「孩子」依常情係指「小混
    混」、「流氓」之意，絕非如被告乙○○所辯：是指被告甲○○云云。參以當聲請人丙○○提及97年12月16日簽署償還
    協議書及本票，係因受被告甲○○持木棒脅迫所致時，被告
    乙○○並不否認此情，僅強調被告甲○○沒打到聲請人等而
    已，堪認被告2 人確有對聲請人等恐嚇犯行等語。
四、按刑事訴訟法第258 條之1 聲請交付審判制度，為對檢察官
    不起訴處分或緩起訴處分裁量權制衡之外部監督機制，法院
    雖得就檢察官所為不起訴處分或緩起訴處分之正確性加以審
    查，以防止檢察機關濫權，然法院並非檢察官之延伸，亦不
    負擔續行偵查之作為。依此立法精神，同法第258 條之3 第
    3 項規定「法院為聲請交付審判案件裁定前，得為必要之調
    查」，所得調查證據之範圍，自應以偵查中曾發現之證據為
    限，不得就聲請人新提出之證據再為調查，亦不可蒐集偵查
    卷宗以外之證據。且若法院裁定交付審判後，視同案件已提
    起公訴，是法院裁定之前提必須偵查卷內所存之證據符合同
    法第251 條第1 項規定，即檢察官應提起公訴之情形，否則
    ，法院應依同法第258 條之3 第2 項前段規定，以聲請無理
    由裁定駁回。次按刑法第305 條之恐嚇罪，所稱以加害生命
    、身體、自由、名譽、財產之事，恐嚇他人者，係指以使人
    生畏怖心為目的，而將加惡害之旨通知於被害人而言（參最
    高法院52年台上字第751 號判例意旨）。
五、經查：
  (一)原不起訴處分意旨係以：聲請人丙○○與被告乙○○之姊王
    春確有債權債務關係存在，已經聲請人丙○○於警詢證述，
    並有聲請人丙○○之切結書、借據、還款收據、還款明細、
    支票存根在卷可稽，是被告乙○○與債權人王春間為姊弟關
    係，則弟代姊向債務人要求債務清償，符合社會常情。且聲
    請人丁○○與丙○○為夫妻關係，被告2 人要求聲請人丁○○就聲請人丙○○之債務為保證人，亦符一般社會常情，難
    認被告2 人有何不法所有意圖及恐嚇取財犯行。此項認定之
    結果與經驗法則、論理法則，核無不合。又聲請人等於本件
    聲請交付審判狀、補充理由狀內再提出還款收據等資料，均
    已經原偵查、再議程序調查斟酌，而為不起訴、再議駁回處
    分確定，縱經再審酌，仍無從為被告2 人不利之認定。
  (二)原不起訴處分書再以：聲請人等指訴被告2 人於97年12月14
    日20時30分許在被告住處，以恐嚇方式逼迫聲請人等清償，
    致使聲請人等心生恐懼，則聲請人等應無於97年12月16日19
    時30分許再自願前往被告住處，並簽署償還協議書、開立本
    票予被告乙○○之可能，因認被告2 人於97年12月14日應無
    對聲請人等為恐嚇犯行。參諸聲請人丙○○於偵訊證稱：伊
    等共去被告住處3 次，即97年12月14日上午10時、晚上、12
    月16日晚上7 時半等語明確（參偵卷第56頁）；則若被告2
    人確對聲請人為恐嚇犯行，聲請人何以仍願繼續前往協商債
    務而未立即向轄區警察單位報案處理，此與一般經驗法則有
    悖。是原偵查、再議之認定，並無逾一般法律證據原則。
  (三)復以聲請人等與被告2 人於97年12月16日19時30分許，在被
    告住處商談債務過程，被告2 人並未有何恐嚇聲請人等情，
    業經與在場之證人楊崇仁於偵訊證述屬實（參偵卷第51頁）
    。且觀諸聲請人等所簽署之償還協議書內容，被告乙○○同
    意聲請人等分期6 年清償債務，此與一般採取激烈手段討債
    者通常要求債務人短期全數清償之情形顯有不同，自難以非
    聽聞當日過程之證人賴鍵慧於偵訊證述：「12月14日伊聽母
    親講乙○○有打電話過來要伊母親過去他們家，過程中伊父
    親說有報案；12月23日有1 位警官說有收到內政部公文，要
    伊等去做筆錄，12月23日只伊1 人到案說明，12月28日才帶
    伊母親去警局報案」等語（參偵卷第102 頁），僅屬輾轉聲
    請人丙○○傳聞之詞，即無從遽為被告2 人不利之認定。且
    再議處分以：證人楊崇仁於98年3 月17日10時10分許偵訊證
    述：其於97年12月16日19時30分至被告住處，有全程見聞等
    情明確（參偵卷第51頁），因而為駁回再議聲請之處分，核
    其認事用法，尚無違誤。聲請意旨雖空言證人楊崇仁偵訊證
    述欠缺憑信性云云，然並未舉出具體證據以供調查，純屬臆
    測之詞。是原偵查、再議檢察官之認定，尚無瑕疵可指。
  (四)又聲請人雖提出內政部警政署全球資訊網網頁資料，然卷內
    並無證人賴鍵慧之報案內容，自無法據此認定證人賴鍵慧確
    於當日報案。且由聲請人住處電話通聯紀錄觀察，雖可見其
    等與移送機關偵查隊有多次聯絡紀錄，但因未有具體通訊內
    容譯文，且無97年12月14日之報案警詢筆錄可參，仍無從據
    以認定聲請人等無遲延報案，因認若聲請人等確受被告2 人
    恐嚇，依常理應會立即請求治安機關協助，然聲請人等遲至
    案發二週後之97年12月28日，始報警處理，足認聲請人等所
    言，尚非可採等語。參諸聲請人等於97年12月30日15時30分
    許，雖有電話記錄「其住處附近有青少年聚集，請求員警前
    往協助」，然員警到達聲請人住處後，「並未發現有青少年
    聚集情事，報案人稱對方是要來討債所以報案，經了解後，
    報案人表示已經沒事，警方可以離去」屬實，亦有移送機關
    98年3 月20日職務報告在卷可參（參偵卷第90頁），是原偵
    查結果之認定，與一般經驗法則、證據法則並無不符。
  (五)另聲請人等雖以聲請人丙○○於97年12月31日與被告2 人通
    話有恐嚇言語，然經偵查檢察官勘驗結果以：被告2 人於通
    話過程未有何恐嚇犯行，且被告乙○○所稱「孩子」一詞，
    係指被告甲○○等情，而為人父者稱己子為孩子，甚為常見
    ，聲請人徒指「孩子」是指「小混混」、「流氓」，不無斷
    章取義之嫌。何況細繹當日通話譯文，就聲請人丙○○稱：
    「你兒子要用木棒打我」；被告王國答稱：「他哪有打你」
    、「他哪有要打你」等語明確（參偵卷第37頁），顯有否認
    、反駁之意。是偵查檢察官就被告2 人與聲請人等商談債務
    過程，因認被告2 人「並未有何加諸惡害之通知」，「亦無
    何恐嚇之行為」，其判斷亦與經驗法則、論理法則相符。是
    本件聲請交付審判意旨，尚難認為成立。
  (六)至聲請人等於聲請交付審判狀、補充理由狀內指稱：其等與
    被告2 人（含債權人王春）間之債權債務關係已否存在或其
    範圍，純為雙方民事糾葛，宜另循民事程序釐清、解決，尚
    與刑事恐嚇、妨害自由之判斷無涉，附此敘明。
六、綜上所述，聲請人等據以聲請交付審判之理由、證據，業經
    原偵查、再議檢察官詳加調查認定，其認事用法，與經驗法
    則、證據法則、論理法則，亦無不符，並無偵查不備、違背
    法令之情形。是揆諸上揭說明，本件聲請，為無理由，應予
    駁回。
七、應依刑事訴訟法第258條之3 第2 項前段，裁定如主文。
中    華    民    國    99    年    2     月    23    日
                  刑事第二庭  審判長法  官  吳進寶
                                    法  官  羅立德
                                    法  官  李昆南
以上正本證明與原本無異。
不得抗告。
中    華    民    國    99    年    2     月    24    日
                                    書記官  莊永利

司法院資訊處製作；財團法人民間司法改革基金會備份。
